臺灣新北地方法院三重簡易庭民事判決
111年度重簡字第1649號
原      告  吳義信  

被      告  賴秀娟  


上列當事人間請求損害賠償等事件，本院於民國111年9月29日言
詞辯論終結，判決如下：
　　主　    文
一、被告應給付原告新臺幣（下同）286,100元，及自111年8月2
    日起至清償日止，按年息5％計算之利息。　
二、原告其餘之訴駁回。　　
三、訴訟費用由被告負擔80％，餘由原告負擔。
四、本判決原告勝訴部分得假執行。
    事實及理由
壹、程序事項：
一、按確認法律關係之訴，非原告有即受確認判決之法律上利益
    者，不得提起，民事訴訟法第247條第1項前段定有明文。若
    被告對原告主張之法律關係，自始無爭執，即法律關係之存
    否並無不明確之情形，尚不能謂原告有即受確認判決之法律
    上利益(最高法院70年度台上字第2792號判決意旨參照)。查
    本件原告起訴聲明第一項主張兩造間於民國109年8月5日就
    新北市○○區○○路○段000號建物（下稱系爭建物）所約定之租
    賃契約（下稱系爭租約），自本起訴狀繕本送達日起終止乙
    節，被告於言詞辯論到庭表示不爭執，伊也沒有要租了等語
    （本院卷第157頁），是兩造間就系爭建物租賃法律關係之
    存否並無不明確之情形，原告於本訴第一項聲明請求判決確
    認兩造間就系爭建物之租賃契約業已終止，即難認有即受確
    認判決之法律上利益，應予駁回。
貳、實體事項：　　
一、原告主張：　　
　㈠原告於109年8月5日將系爭建物出租予被告，被告並作為住家
    與經營飲食店之用，租賃期間自109年9月20日起至112年9月
    19日止，並簽訂系爭租約，約定每月20日以前應給付下個月
    租金32,000元，被告於簽約時給付2個月押租金64,000元。
    詎被告於111年2月9日11時39分許，因未盡一般善良管理人
    注意義務，使用瓦斯爐烹煮不慎，致系爭建物發生火災，使
    系爭房屋內如附表所示物品毀損，受損金額共計263,000元
    。　　
　㈡原告於火災發生後，於111年2月16日以五股中興路郵局之存
    證信函（存證號碼000039）敦請被告於函到三日內與被告洽
    商修繕事宜，然被告卻置之不理，且未依約繳納租金，積欠
    111年3月至同年7月租金計160,000元，扣除押租金後尚積欠
    96,000元租金未繳納。
　㈢爰依民法第184條第1項、第439條；系爭租約第3、4、11、14
    條之法律關係提起本件訴訟，並聲明：　　　
　⒈確認兩造就系爭建物約定之租賃契約，自起訴狀繕本送達
　  翌日起終止。
　⒉被告應給付原告359,000元，及自起訴狀繕本送達翌日起至清
    償日止，按年息5％計算之利息。
二、被告則以：對於原告聲明第一項確認兩造間之租賃契約，於
    起訴狀繕本送達伊之日起就終止，伊不爭執，伊也沒有要租
    了。都已經十幾年的東西了，怎麼可以說伊毀損的，租伊的
    時候都是舊的，現在卻換新的。伊本來簽約三年，但原告一
    年半就說要解約，伊也有虧損等語。
三、不爭執之事實：
  ㈠系爭租約業已於本件起訴狀繕本送達日即111年8月1日終止。
  ㈡系爭建物於被告承租期間之111年2月9日11時39分許，因被告
    使用瓦斯爐具油炸食物未看顧不慎引燃，致後廚房起火而發
    生火災。 
四、本院之判斷：
　㈠按因故意或過失，不法侵害他人之權利者，負損害賠償責任
    ；負損害賠償責任者，除法律另有規定或契約另有訂定外，
    應回復他方損害發生前之原狀；不能回復原狀或回復顯有重
    大困難者，應以金錢賠償其損害，民法第184條第1項、第21
    3條第1項、第215條分別定有明文。次按租賃物因承租人之
    重大過失，致失火而毀損、滅失者，承租人對於出租人負損
    害賠償責任，民法第第434條亦有明文。「乙方應以善良管
    理人之注意使用房屋，除因天災地變等不可抗拒之情形外，
    乙方之過失致房屋毀損，應負損害賠償。」系爭租約第11條
    前段則有明文。本件系爭火災事故依據新北市政府消防局火
    災原因調查鑑定書研判結論略以：「…起火戶為新北市○○區○
    ○路0段000號1樓，起火處為該址後廚房瓦斯爐具東側爐口附
    近，起火原因經排除其他可能因素後，本案恐係承租人賴秀
    娟使用瓦斯爐具油炸食物未看顧不慎起然，研判以爐火烹調
    引燃之可能性較大」等語（本院卷第61頁），足見本件火災
    事件係因被告未注意看顧瓦斯爐具起燃所致，則被告自應負
    過失之侵權行為損害賠償責任，原告主張被告依租賃契約及
    侵權行為法律關係就系爭房屋之損失負賠償責任，於法有據
    。
　㈡次按負損害賠償責任者，除法律另有規定或契約另有訂定外
    ，應回復他方損害發生前之原狀。第1項情形，債權人得請
    求支付回復原狀所必要之費用，以代回復原狀，民法第213
    條第1項、第3項定有明文。據此規定可知，請求損害賠償係
    應回復原狀，並非回復為新品。而房屋及其內部裝潢、設施
    均有一定之耐用年限，自應扣除合理之折舊，以回復原狀所
    必要之費用定其損害額。再按，當事人已證明受有損害而不
    能證明其數額或證明顯有重大困難者，法院應審酌一切情況
    ，依所得心證定其數額，民事訴訟法第222條第2項亦有明文
    規定。本院審酌系爭房屋依新北市政府稅捐稽徵處房屋稅籍
    證明書所記載（限閱卷），系爭房屋係從64年12月起開始課
    稅，顯見原有裝潢已屬老舊、部分結構體及設施已完全燒損
    碳化等損害狀況，原有建材及設施等原狀難以完全確認，並
    火災燒損清理困難等一切情況暨全辯論意旨，認原告就附表
    編號5壁板、8輕鋼架、9換電線等、10浴室天花板項目之請
    求應屬材料費用，予以折舊至10分之1價額外，其餘編號1至
    4、6、7、11之項目多為安裝、消毒、拆除、油漆及清運等
    項目，均內含工資，無折舊必要，是原告得請求系爭房屋設
    備燒損必要修繕費之損害以190,100元為適當【計算式：折
    舊項目總價為8,100元＋未折舊項目總價為182,000元＝190,10
    0元】，超過部分，即難准許。
　㈢關於請求給付租金部分：
　⒈原告以起訴狀繕本送達之日為催告之意思表示，而本件起訴
    狀繕本，於111年7月22日寄存送達被告，有送達證書在卷可
    參（見本院卷第131頁），斯時被告扣除已付之押租金64,00
    0元，已欠租金逾2個月，被告自得以起訴狀繕本送達作為催
    告給付租金之意思表示。
　⒉再查，系爭租約約定每月租金為32,000元，而被告尚積欠原
    告租金160,000元(111年3月至同年7月之租金)，扣除押租金
    64,000元後，尚積欠原告96,000元，是原告依系爭租約約定
    ，請求被告給付積欠之租金96,000元，自屬有據，應予准許
    。
五、從而，原告依系爭契約及侵權行為之法律關係，聲明請求系
    爭房屋系爭租約自111年8月2日起不存在，為有理由，應予
    准許。另聲明請求被告給付286,100元（計算式：190,100元
    ＋96,000元＝286,100元），亦有理由，應予准許，逾此範圍
    之請求，則無所據，應予駁回。
六、本件事證已臻明確，兩造其餘攻擊與防禦方法均與判決結果
    不生影響，不再一一論述。　　　　　　
七、本判決係就民事訴訟法第427條規定適用簡易程序所為被告
    敗訴之判決，依同法第436條第2項準用第389條第1項第3款
    規定，應依職權宣告假執行。原告所為宣告假執行之聲請，
    僅在促使法院為此職權之行使，本院自不受其拘束，仍應逕
    依職權宣告假執行，惟此部分聲請既已依職權宣告，無再命
    原告提供擔保之必要，不另為准駁之諭知。
八、訴訟費用負擔之依據：民事訴訟法第79條。
中　　華　　民　　國　　111 　年　　10　　月　　27　　日
                  三重簡易庭  法  官  王凱俐
以上正本係照原本作成。
如不服本判決，應於送達後20日內，向本院提出上訴狀並表明上
訴理由，如於本判決宣示後送達前提起上訴者，應於判決送達後
20日內補提上訴理由書（須附繕本）。
如委任律師提起上訴者，應一併繳納上訴審裁判費。
中　　華　　民　　國　　111 　年　　10　　月　　27　　日
                              書記官　李采錡
附表：
編號 請求品項 請求金額 1 廚房磁磚拆除安裝 95,000元 2 浴室門安裝 6,000元 3 火災煙塵處理消毒 12,000元 4 房間拆除 6,000元 5 壁板 25,000元 6 泥作 8,000元 7 油漆 25,000元 8 輕鋼架 12,000元 9 換電線、插座、開關、電燈 40,000元 10 浴室天花板 4,000元 11 廢棄物清運 30,000元